【裁判字號】    98,上易,715
【裁判日期】    980428
【裁判案由】    妨害自由
【裁判全文】
臺灣高等法院刑事判決                 98年度上易字第715號
上  訴  人
即  被  告  甲○○
選任辯護人  許銳明律師
上列上訴人因妨害自由案件，不服臺灣臺北地方法院97年度易字
第3342號， 中華民國98年2月17日第一審判決（起訴案號：臺灣
臺北地方法院檢察署97年度偵字第20304號），提起上訴， 本院
判決如下：
    主  文
上訴駁回。
    事  實
一、甲○○原係乙○○在兆豐證券擔任營業員時之客戶，其因私
    人感情因素，即不時無故跟蹤騷擾乙○○（此部分違反社會
    秩序維護法的行為另經警裁罰），嗣於民國97年9月3日下午
    1時50分許， 甲○○又在乙○○的工作處所守候，見乙○○
    下班離去，即一路尾隨至臺北市○○路99號前之公車站牌處
    ，乙○○見狀要離去，甲○○為阻止乙○○離去，竟基於強
    制之犯意，以其身體阻擋在乙○○面前，而以此強暴之方式
    ，妨害乙○○行使自由離去之權利。乙○○因此未能自由離
    去，乃立即報警處理，而為警當場查獲。
二、案經被害人乙○○訴由臺北市政府警察局中山第一分局報告
    臺灣臺北地方法院檢察署檢察官偵查起訴。
    理  由
一、本院認定事實所引用之下列卷內卷證資料，並無證據證明係
    公務員違背法定程序所取得，且被告甲○○於審判期日對本
    院提示之該卷證，就證據能力均未表示爭執，又卷內之文書
    證據，亦無刑事訴訟法第159條之4之顯有不可信之情況與不
    得作為證據之情形， 是依刑事訴訟法第159條至159條之5之
    規定，均有證據能力，合先說明。
二、訊據被告矢口否認有何強制犯行，辯稱：伊當天只是在乙○
    ○面前說話，並沒有用身體阻止乙○○離開云云。然查，被
    告確有於前揭時、地一路尾隨乙○○，而在乙○○欲離去時
    ，被告即以身體阻擋在其面前，使其未能自由離去等情，迭
    據被害人乙○○於原審偵審中以證人身分結證明確在卷。被
    告雖以前詞否認被害人乙○○證述之真實性，然依證人即本
    件依據被害人乙○○報案而到場處理之員警林進文於原審審
    理時所述：當天黃小姐打電話給伊的時候，說甲○○不讓他
    搭公車，伊問他人在哪裡，他說在博愛路大黑松小倆口店前
    面，伊就直接過去，伊大約十分鐘左右就到達現場，伊到現
    場時，看到被告就站在黃小姐面前一直講話，伊到時先在車
    內看現場情形，約三分鐘左右才下車處理，伊在車內看到的
    情況就是被告站在黃小姐的面前，（當天你接到黃小姐打電
    話給你時，被害人還有無說其他的話？）被害人說他快要受
    不了了，因為被告每次都一直跟蹤他，（之前被告被裁罰社
    違法的事件，也是你處理的？）是，是警局直接裁罰的，伊
    當場規勸被告，不要再騷擾被害人等語（見原審卷第42頁及
    其背面）。可知被告在此之前，即一再無故跟蹤、騷擾被害
    人乙○○，被告此舉對於被害人乙○○心理造成莫大的困擾
    ，自不難想像，則在本件行為當時，被害人乙○○又再遭被
    告跟蹤，被害人乙○○見狀自當避之唯恐不及，然依證人林
    進文所述，其在接獲被害人乙○○報案後到達現場處理，此
    期間至少逾10分鐘以上，被告卻始終站在害人乙○○面前，
    可見被害人乙○○自由離去的權利確實遭受到被告的阻撓，
    以此適足以佐證被害人乙○○之指訴確屬真實可信。從而被
    告前揭否認犯罪之辯解，核屬卸責之詞，難以憑採，本件事
    證明確，應依法論科。
三、按刑法第304條之強暴、脅迫， 祇以所用之強脅手段足以妨
    害他人行使權利，或足使他人行無義務之事為已足，並非以
    被害人之自由完全受其壓制為必要（最高法院28年上字第36
    50號判例意旨參照）。本件被告以身體擋住之方式阻止被害
    人乙○○離去，自係施以不法腕力之強暴手段而妨害被害人
    乙○○行使自由離去之權利。是核被告上開所為，係犯刑法
    第304條第1項之以強暴妨害人行使權利之強制罪。原審以被
    告罪證明確，適用刑法第304條第1項、 第41條第1項前段，
    刑法施行法第1條之1之規定，並審酌被告僅因一己感情因素
    ，在本件之前，即因無故跟蹤騷擾被害人乙○○而為警依社
    會秩序維護法裁罰，仍不知警惕，又再度跟蹤被害人乙○○
    ，而在被害人乙○○發現後表明要離去之際，卻以前述方式
    妨害其自由離去，對被害人乙○○心理已造成嚴重傷害，及
    被告犯罪後始終飾卸否認之犯罪後態度等一切情狀，量處有
    期徒刑5月，並諭知如易科罰金，以新臺幣1000元折算1日，
    以示懲儆。經核認事用法均無不合，量刑亦稱妥適。被告上
    訴意旨略以：被告雖然確有跟隨告訴人、打電話予告訴人之
    情事，且對告訴人亦確有好感，惟從無施以強暴脅迫之事，
    亦無犯罪之行為，縱有不當，要與犯罪有間，尚不應逕繩之
    以刑罰。又證人林進文雖表示有看見被告站在告訴人之前面
    ，惟亦表示並未看見被告有何以強暴脅迫之行為，應不足以
    證明被告確有所謂妨害告訴人行使權利之情形；另被告因輕
    度聽障領有殘障手冊，表達能力不佳，所以引起誤會，請鈞
    院斟酌諭知無罪判決或輕判云云，指摘原判決不當。惟查，
    證人即本件依據被害人乙○○報案而到場處理之員警林進文
    於原審審理時證稱：當天黃小姐打電話給伊的時候，說甲○
    ○不讓他搭公車，伊問他人在哪裡，他說在博愛路大黑松小
    倆口店前面，伊就直接過去，伊大約十分鐘左右就到達現場
    ，伊到現場時，看到被告就站在黃小姐面前一直講話，伊到
    時先在車內看現場情形，約三分鐘左右才下車處理，伊在車
    內看到的情況就是被告站在黃小姐的面前，（當天你接到黃
    小姐打電話給你時，被害人還有無說其他的話？）被害人說
    他快要受不了了，因為被告每次都一直跟蹤他，（之前被告
    被裁罰社違法的事件，也是你處理的？）是，是警局直接裁
    罰的，伊當場規勸被告，不要再騷擾被害人等語（見原審卷
    第42頁及其背面）。可知被告在此之前，即一再無故跟蹤、
    騷擾被害人乙○○，被告此舉對於被害人乙○○心理造成莫
    大的困擾，自不難想像，則在本件行為當時，被害人乙○○
    又再遭被告跟蹤，被害人乙○○見狀自當避之唯恐不及，然
    依證人林進文所述，其在接獲被害人乙○○報案後到達現場
    處理，此期間至少逾10分鐘以上，被告卻始終站在害人乙○
    ○面前，可見被害人乙○○自由離去的權利確實遭受到被告
    的阻撓；又按刑法第304條之強暴、脅迫， 祇以所用之強脅
    手段足以妨害他人行使權利，或足使他人行無義務之事為已
    足，並非以被害人之自由完全受其壓制為必要（最高法院28
    年上字第3650號判例意旨參照）。本件被告以身體擋住之方
    式阻止被害人乙○○離去，自係施以不法腕力之強暴手段而
    妨害被害人乙○○行使自由離去之權利，均已詳如前述；再
    量刑輕重係屬事實審法院得依職權自由裁量之事項，本案原
    審已斟酌刑法第57條各款所列情狀而未逾越法定刑度，自不
    得遽指為違法。本件上訴人上訴意旨指摘原判決不當為無理
    由，應予駁回。
據上論斷，應依刑事訴訟法第368條，判決如主文。
本案經檢察官沈世箴到庭執行職務。
中    華    民    國    98    年    4     月    28    日
                  刑事第八庭審判長法  官  鄭文肅
                                  法  官  劉嶽承
                                  法  官  蔡光治
以上正本證明與原本無異。
不得上訴。
                                  書記官  阮桂芳
中    華    民    國    98    年    4     月    28    日
附錄：本案論罪科刑法條全文
中華民國刑法第304條（強制罪）
以強暴、脅迫使人行無義務之事或妨害人行使權利者，處3年以
下有期徒刑、拘役或3百元以下罰金。
前項之未遂犯罰之。


司法院資訊處製作；財團法人民間司法改革基金會備份。
